臺灣高等法院刑事判決　　　　　　　　　九十一年度上更(二)字第五七號
　　上訴人
　　即被告　乙 ○ ○
　　指　定
　　辯護人　甲○公設辯護人　郭 書 益
右上訴人因毒品危害防制條例案件，不服臺灣台北地方法院八十七年度訴字第一二０
四號，中華民國八十七年十二月三十日、八十八年一月三十日第一審判決（起訴案號
：臺灣台北地方法院檢察署八十六年度偵字第二五九三一號、八十七年偵字第一八七
五號、八十七年度偵字第三０九八號）提起上訴，經判決後，由最高法院第二次發回
更審，甲○判決如左：
    主    文
原判決關於乙○○部分撤銷。
乙○○非法販賣化學合成麻醉藥品，處有期徒刑伍年。
    事    實
一、乙○○曾於民國（下同）六十五年間，因妨害自由案件，經甲○判處有期徒刑二
    月，上訴後經最高法院駁回上訴確定；又於七十九年間，因違反麻醉藥品管理條
    例案件，經甲○判處有期徒刑七月確定，於八十年十月十八日執行完畢；又於八
    十六年間，因違反麻醉藥品管理條例案件，經台灣板橋地方法院判處有期徒刑八
    月確定，於八十七年八月四日執行完畢（不構成累犯）；仍不知悔改，明知安非
    他命業經行政院衛生署於七十九年間公告列為麻醉藥品管制，竟意圖營利，於八
    十六年十一月十八日下午二時卅分許，在台北縣新店市○○路○段八十七巷一號
    二樓住處，非法販賣新台幣（以下同）五千元之安非他命予黃明貴。迨於八十六
    年十一月廿日晚上十時五十分許，為警在台北縣新店市○○○路廿八號黃明貴住
    處查獲乙○○與林政明共處一室而得知上情。
二、案經台北縣警察局新店分局報請台灣台北地方法院檢察署檢察官偵查起訴。
    理    由
一、訊據上訴人即被告乙○○矢口否認有何非法販賣安非他命犯行，辯稱：八十五年
    二月間我還不認識黃明貴，於八十六年十一月十八日，黃明貴、林政明有到我住
    處，是我請他們來修水電及馬桶，並無販賣安非他命云云。
二、經查：
(一)上訴人即被告乙○○如何於八十六年十一月十八日下午二時三十分許，在台北縣
    新店市○○路○段八十七巷一號二樓其住處，販賣五千元之安非他命予黃明貴施
    用之事實，業據共同被告黃明貴於警訊中指稱：「安非他命係以每包新台幣（下
    同）五千元向乙○○購買」、「．．．購買是於八十六年十一月十八日十四時三
    十分左右，在新店市○○路○段八十七巷一號二樓我與林政明一起合夥向乙○○
    以五千元購買一包安非他命。」等語（見第二五九三一號偵查卷第五頁反面），
    共同被告林政明於警訊中亦供稱：「（問：黃明貴為何免費提供安非他命吸食？
    ）、因為我於八十六年十一月十八日下午十四時三十分許，曾開車載朋友黃明貴
    到新店市○○路○段八七巷一號二樓乙○○現居地，黃明貴向他購買安非他命，
    於是黃明貴就拿一點安非他命給我」、「（問：你是否確定黃明貴是向乙○○購
    買安非他命，共購買幾次？）、我確定黃明貴是向他購買安非他命，因為八十六
    年十一月十八日下午十四時三十分許是我開車載黃明貴到乙○○現居地（新店市
    ○○路○段八七巷一號二樓）購買安非他命，然後黃明貴分一點安非他命給我吸
    食」等情（見第二五九三一號偵查卷第七頁反面、第八頁），二人就被告乙○○
    於八十六年十一月十八日販賣安非他命予黃明貴施用之事實，所供大致相符。雖
    共同被告黃明貴陳稱該安非他命係與林政明合夥購買，林政明則稱係黃明貴單獨
   購買分給他吸食，二人此部分所供固有不符，惟如依林政明所供亦涉黃明貴犯轉
    讓禁藥罪，如合購則不涉轉讓禁藥罪，應認是黃明貴所供合購是避罪之詞，因此
    甲○認定是黃明貴單獨購買，較符事實。
(二)又依偵查卷內資料觀之，本件警方係先查獲黃明貴，再依其指述按址查獲林政明
    與乙○○，林政明既係因黃明貴帶領警方人員前往所查獲，則林政明更無附和黃
    明貴而攀誣被告之可能，其與黃明貴就被告販賣安非他命一節，供述明確，其二
    人在警訊之證詞即屬可信。又其後共同被告黃明貴、林政明於檢察官偵查中（見
    第二五九三一號偵查卷第廿五頁、第廿六頁）、原審調查時（見原審卷第六十六
    頁、第六十七頁），雖均供陳於八十六年十一月十八日係二人共合資向乙○○購
    買一萬三千元安非他命，林政明出五千元，黃明貴出八千元，惟既與其等在警訊
    所供不符，且如依警訊所供亦涉黃明貴所犯轉讓禁藥罪，如合購則不涉轉讓罪，
    已如前述，是甲○認此部份其等供述顯不可採。
(三)被告乙○○對共同被告黃明貴、林政明二人於八十六年十一月十八日下午二時三
    十分許，曾至其台北縣新店市○○路○段八十七巷一號二樓住處之事實，固不否
    認，惟辯稱共同被告黃明貴、林政明二人係至其住所修理馬桶、美術燈，伊並未
    販賣安非他命云云，共同被告黃明貴雖否認係前往被告住處修理馬桶等物，然証
    人即分租房屋予被告乙○○之石錦鳳於甲○前審則證稱：被告黃明貴、林政明二
    人確係被告乙○○之友人，是乙○○找來修理馬桶及美術燈，當天是下午來，不
    會超過三點，但當天美術燈修理好，馬桶沒有修理好等語（見甲○上訴審八十八
    年七月二十二日筆錄），與被告所供核相一致，惟縱共同被告黃明貴、林政明二
    人曾前往修理美術燈、馬桶乙事係屬真實，然此一事實，亦無礙共同被告黃明貴
    向乙○○購買安非他命乙事，二事並不相悖。
(四)又共同被告黃明貴係於八十六年十一月十八日向被告乙○○購買安非他命後，於
    八十六年十一月二十日晚上九時三十分許為警查獲，共同被告黃明貴、林政明經
    警採取尿液後送鑑定，確均呈安非他命陽性反應，亦有台北縣衛生局煙毒檢驗成
    績書二份在卷可憑，且共同被告黃明貴為警查獲後，並扣得其所有白色結晶物二
    包，共同被告黃明貴指係其向被告乙○○購買後施用剩餘之安非他命，嗣該二包
    白色結晶物，經甲○送請法務部調查局鑑驗結果，發覺確係安非他命無訛，淨重
    ０．四一公克，包裝重０．三七公克，有該局九十一年七月二十五日檢鑑通知書
    乙份在卷可稽（見甲○卷第十九頁）。被告因自始否認其有販賣安非他命牟利情
    事，致本件無從就其購入之安非他命價格，與販出之價格為比較其利得否，惟販
    賣安非他命係屬違法行為，非可公然為之，不論任何包裝，均可任意分裝增減其
    分量，而每次買賣之價量，亦隨時依雙方關係之深淺、當時之資力、需求程度、
    來源是否充裕及對行情之認知等因素，而機動調整，販賣之利得，除經坦承犯行
    ，或價量俱臻明確外，委難察得實情，職是之故，即使未經查得實際販賣之利得
    ，但除非別有事證，足認係按同一價量委買、轉售或贈與，確未牟利外，尚難執
    此遽認非法販賣之證據有所未足，致知過坦承者難辭重典，飾詞否認者反得僥倖
    ，而失情理之平。況所謂販賣以營利為意圖，並不以結算後確實賺有差價為要件
    ，縱以原價或低於原價賣於他人，如有營利之意圖仍屬販賣，有最高法院八十五
    年台上字第二五０九、三五二四號判決意旨可供參考。再參諸安非他命物稀價昂
    ，且為政府懸為嚴予取締之犯罪，以本件而論，被告非法販賣安非他命，其彼此
    間並非親故知友，苟無得利，豈有甘冒重刑，而以原價買賣安非他命之理，是被
    告從中賺取差價牟利之營利意圖，已昭然若揭。從而被告意圖營利販賣安非他命
    之犯行，事證明確，應依法論科。
(五)綜上所論，足徵被告乙○○所辯，係飾卸之詞，委不足採，本件事証明確，被告
    犯行洵堪認定。
三、查安非他命業經行政院衛生署於七十九年間公告列為麻醉藥品管制，不得非法販
    賣、轉讓、持有，核被告乙○○意圖營利，非法販賣安非他命所為，係犯麻醉藥
    品管理條例第十三條之一第二項第一款之罪（行為時法），及八十七年五月二十
    日公布之毒品危害防制條例第四條第二項之販賣第二級毒品罪（裁判時法），被
    告行為後毒品危害路防制條例，業於八十七年五月二十日經修正公布，於同年月
    二十二日生效，茲比較新舊法結果，以修正前之舊法即麻醉藥品管理條例第十三
    條之一第二項第一款規定較有利於被告，自應行為時之麻醉藥品管理條例第十三
    條之一第二項第一款為本件論罪科刑之依據。
四、原判決以被告乙○○所犯罪証明確，依法予以論科，固非無見，惟查：（一）被
    告販賣安非他命能依證據證明之部分僅有八十六年十一月十八日部分，原判決認
    自八十五年二月間起，尚有未洽，（二）依上開認定被告即非連續犯，亦非累犯
    ，原審論以連續犯及累犯，亦有未當，（三）被告販賣予黃明貴之物，如何認定
    係安非他命，原審疏未論述其理由，亦有未合。本件被告乙○○上訴意旨空言否
    認犯罪，雖不足取，惟原判決就被告乙○○部分既有上開可議之處，自應由甲○
    將原判決關於被告張強克部分予以撤銷改判。爰審酌被告販賣安非他命圖利，危
    害國民健康，犯罪後又否認犯行，顯無悔意，及其販賣予被告黃明貴之數量尚不
    多及犯罪之動機、手段等一切情狀，量處被告乙○○有期徒刑五年示懲。
五、公訴意旨另以：被告於八十五年二月間起至八十六年十一月十八日前多次以電話
    聯絡，販賣安非他命予共同被告黃明貴，因認被告乙○○此部分另涉有麻醉藥品
    管理條例第十三條之一第二項第一款之罪嫌云云。按犯罪事實應依證據認定之，
    無證據不得推定其犯罪事實。又不能證明被告犯罪者，應諭知無罪之判決，刑事
    訴訟法第一百五十四條、第三百零一條第一項定有明文。刑事訴訟法上所謂認定
    犯罪事實之證據，係指足以認定被告確有犯罪行為之積極證據而言，該項證據自
    須適合於被告犯罪事實之認定，始得採為斷罪資料（參照最高法院二十九年上字
    第三一０五號判例），事實之認定，應憑證據，如未能發現相當證據，或證據不
    足以證明，自不得以推測或擬制之方法，以為裁判基礎（參照最高法院四十年台
    上字第八六號判例）。經查：有關被告乙○○於八十五年二月間起即販賣安非他
    命予共同被告黃明貴部分，為被告乙○○所堅決否認，而此部分除共同被告黃明
    貴之指述外，並無其餘證據可資證明，且無其他積極證據可以佐證共同被告黃明
    貴所供之內容（有關共同被告黃明貴供述八十六年八月間亦代林政明向乙○○購
    買一節，共同被告林政明於偵查中稱記不得等語，故此部分亦不能證明，見三０
    九八偵查卷二十頁），尚難僅憑共同被告黃明貴一人之供述即認被告乙○○於上
    開時地確有販賣安非他命之犯行。因公訴人認與前開有罪部分為裁判上一罪，爰
    不另為無罪之諭知。
六、被告經合法傳喚無正當理由故不到庭，爰不待其陳述逕行判決。
七、據上論斷，應依刑事訴訟法第三百六十九條第一項前段、第三百六十四條、第二
    百九十九條第一項前段、第三百七十一條、麻醉藥品管理條例第十三條之一第二
    項第一款、刑法第十一條前段、第二條第一項但書，判決如主文。
本案經檢察官陳文琪到庭執行職務。
中      華      民      國 九十一    年    十一      月    二十九    日
                              臺灣高等法院刑事第十六庭
                                  審判長法  官  許  增  男
                                        法  官  周  煙  平
                                        法  官  黃  鴻  昌
右正本證明與原本無異。
如不服本判決應於收受送達後十日內向甲○提出上訴書狀，其未敘述上訴之理由者並
得於提起上訴後十日內向甲○補提理由書（均須按他造當事人之人數附繕本）。
                                        書記官  黃  千  鶴
中      華      民      國    九十一    年    十一      月    二十九    日
附錄本案論罪科刑法條全文：
麻醉藥品管理條例第十三條之一第二項第一款：
違反前條之規定，其屬於第二條第四款之麻醉藥品者，依左列規定處罰：
一、非法輸入、製造、運輸、販賣者，處五年以上有期徒刑，得併科五萬元以下罰金
